高雄高等行政法院裁定
　　　　　　　　　　　　　94年度訴字第00222號
原　　　告　甲○○○
　　　　　　乙○○
上　二　人
訴訟代理人　周村來律師
　　　　　　周元培律師
被　　　告　財政部臺灣省南區國稅局
代　表　人　朱正雄　局長
上列當事人間因贈與稅事件，原告不服財政部中華民國九十四年
一月三十一日台財訴字第○九三○○六四二八六號訴願決定，提
起行政訴訟。本院裁定如下︰
    主  文
原告之訴駁回。
訴訟費用由原告負擔。
　　理  由
一、按起訴不備其他要件，行政法院應以裁定駁回之，行政訴訟
    法第一百零七條第一項第十款定有明文。又「納稅義務人對
    於核定稅捐之處分如有不服，應依規定格式，敘明理由，連
    同證明文件，依左列規定，申請復查：一、依核定稅額通知
    書所載有應納稅額或應補稅額者，應於繳款書送達後，於繳
    納期間屆滿翌日起算三十日內，申請復查。」為稅捐稽徵法
    第三十五條第一項第一款所明定。而「訴願及行政訴訟，均
    係對於未確定之行政處分，請求救濟之方法，若行政官署之
    處分已經確定，自不得更藉行政爭訟程序請求救濟。」亦經
    改制前行政法院著有六十一年裁字第二十四號判例在案。另
    「人民因中央或地方機關之違法行政處分，認為損害其權利
    或法律上之利益，經依訴願法提起訴願而不服其決定，或提
    起訴願逾三個月不為決定，或延長訴願決定期間逾二個月不
    為決定者，得向高等行政法院提起撤銷訴訟。」行政訴訟法
    第四條第一項定有明文。是依行政訴訟法第四條規定向高等
    行政法院提起撤銷訴訟，須經訴願之前置程序始得為之，如
    其未經訴願程序，遽行提起撤銷訴訟，或其提起之復查業已
    逾期，其起訴均屬不備要件，行政法院應以裁定駁回之。
二、經查，本件原告甲○○○係訴外人盧三郎之配偶，原告乙○
    ○則為訴外人盧三郎之子（其餘長女盧淑惠、次子盧永宗皆
    已拋棄繼承，有繼承系爭統表附訴願卷可稽）；而訴外人盧
    三郎於民國（下同）九十二年九月二十八日死亡，被告查核
    其遺產稅時，查得其分別於九十二年一月六日、四月二十一
    日、七月四日、七月十六日、八月五日、九月五日自其彰化
    商業銀行東嘉義分行存款帳戶匯款新台幣（下同）計七百三
    十七萬元至嘉義市慈玄宮管理委員會同分行存款帳戶，認前
    述匯款與遺產及贈與稅法第二十條第一項第三款不計入贈與
    總額之規定不符，係屬贈與行為，乃核定當年度贈與總額計
    七百三十七萬元，淨額計六百三十七萬元，應納稅額七十八
    萬四千七百元。而被告該九十二年度贈與稅繳款書是以嘉義
    市○區○○路四六一號為送達地址，並於九十三年五月十四
    日由原告甲○○○簽章收受一節，有蓋有甲○○○印章收取
    ，並納稅義務人欄位記載：「（贈與人盧三郎）乙○○、甲
    ○○○」之九十二年度贈與稅繳款書在原處分卷可按；而依
    該贈與稅繳款書記載，其繳納期間為九十三年五月二十六日
    至同年七月二十五日止；又因繳納期間之末日九十三年七月
    二十五日係星期日，故其繳納期間順延至非休假日之星期一
    即九十三年七月二十六日止。故依上開所述，原告如不服該
    繳款書所載課徵贈與稅之處分，即應於上述贈與稅繳款書所
    載繳納期間屆滿之翌日起三十日內（即九十三年七月二十七
    日起至同年八月二十五日止）申請復查，惟原告甲○○○遲
    至九十三年九月二十九日始郵寄「訴願申請書」就上述贈與
    稅核定之處分不服申請復查，有該「訴願申請書」及申請復
    查案件程序查簽通報單在原處分卷可按，是原告甲○○○此
    復查之申請顯已逾越首揭申請復查之法定不變期間（另被告
    雖因原告抵繳之申請遭駁回，而再發單通知原告繳納本件贈
    與稅，並展延繳納期間，但此嗣後因抵繳遭駁回而展延之繳
    納期間核與本件復查期間之起算無涉，併予敘明）。從而復
    查決定以原告申請復查業已逾期為由，駁回原告復查之申請
    ，洵屬有據。訴願決定予以駁回，亦無不合。另原告乙○○
    雖與原告甲○○○均為本件贈與稅之納稅義務人，但其並未
    就本件核課贈與稅之處分，申請復查及提起訴願，有「訴願
    申請書」、「訴願書」、復查決定書及訴願決定書可按，即
    逕提起本件撤銷訴訟，依前開所述，其起訴亦屬不備要件。
    故原告提起本件撤銷訴訟，均非合法，應予駁回。
三、又按「行政訴訟法第四條第三項規定：『訴願人以外之利害
    關係人，認為第一項訴願決定，損害其權利或法律上之利益
    者，得向高等行政法院提起撤銷訴訟。』參照司法院院字第
    六四一號解釋意旨，不服受理訴願機關之決定者，雖非原訴
    願人亦得提起撤銷訴訟，但以該訴願決定撤銷或變更原處分
    ，致損害其權利或利益者為限。故利害關係相同之人，自不
    得依前述規定起訴，應自行提起訴願以資救濟，其未提起訴
    願，基於訴願前置主義，原則上不得逕行提起行政訴訟。惟
    於例外情形，如訴訟標的對於原訴願人及其他有相同利害關
    係之人必須合一確定者，則既經原訴願人踐行訴願程序，可
    認為原提起訴願之當事人，有為所有必須合一確定之人提起
    訴願之意，應解為與原訴願人利害關係相同之人得逕行依同
    法第四條第一項起訴。」業經最高行政法院九十三年九月份
    庭長法官聯席會議決議在案；本件原告乙○○與原告甲○○
    ○雖均為本件核課贈與稅處分之納稅義務人，而有相同之利
    害關係，但本件核課贈與稅處分，於原告乙○○與原告甲○
    ○○間並無必須合一確定之關係，故依上述聯席會議決議，
    原告乙○○並不得因另原告甲○○○已踐行復查及訴願程序
    ，而無庸再經復查及訴願之前置程序，即得逕行提起本件撤
    銷訴訟。況縱認原告乙○○得因另利害關係相同之原告甲○
    ○○已踐行之復查及訴願程序，有為其提起之意，而無庸再
    經復查及訴願之前置程序，即得逕行提起本件撤銷訴訟，惟
    原告甲○○○已踐行之復查及訴願程序，因復查逾期而不合
    法，已如前述，故原告乙○○縱得利用此部分之前置程序，
    而得逕行提起撤銷訴訟，其起訴亦屬不備要件，而不合法，
    併此敘明。
四、又本件原告之訴，既因不合法而遭駁回，是原告本件之實體
    爭執，本院即無再予論述之必要，亦併此敘明。
五、依行政訴訟法第一百零七條第一項第十款、第一百零四條、
    民事訴訟法第九十五條、第七十八條、第八十五條第一項前
    段，裁定如主文。
中    華    民    國    94    年    5    月    20     日
                  第一庭審判長法  官　陳　光　秀
                              法  官　李  協  明
                              法  官　楊　惠　欽
以上正本係照原本作成。
如不服本裁定，應於裁定送達後10日內以書狀敘明理由，經本院
向最高行政法院提出抗告（須按對造人數附具繕本）；並應預繳
送達用掛號郵票6份（每份34元）。
中    華    民    國    94    年    5    月    20     日
                              書記官  李  建  霆
